【裁判字號】    99,訴,111
【裁判日期】    991007
【裁判案由】    塗銷地上權登記
【裁判全文】
臺灣苗栗地方法院民事判決               99年度訴字第111號
原      告  戊○○
訴訟代理人  乙○○
被      告  Ａ○○鍾細妹之法.
            亥○○○鍾細妹之.
            未○○鍾細妹之法.
            黃○○鍾細妹之法.
            戌○○鍾細妹之法.
            申○○鍾細妹之法.
            午○○鍾細妹之法.
            己○○○鍾細妹之.
            地○○鍾細妹之法.
            酉○○鍾細妹之法.
            玄○○鍾細妹之法.
            宙○○鍾細妹之法.
            宇○○鍾細妹之法.
            天○○鍾細妹之法.
            寅○○鍾細妹之法.
            丁○○鍾細妹之法.
            子○○鍾細妹之法.
            癸○○鍾細妹之法.
            壬○○鍾細妹之法.
            丑○○鍾細妹之法.
            Ｂ○○○鍾細妹之.
            丙○○○鍾細妹之.
            庚○○鍾細妹之法.
            辛○○鍾細妹之法.
            巳○○○鍾細妹之.
            卯○○○阿乾之.
            辰○○阿乾之法.
            甲○○阿乾之法.
上列當事人間請求塗銷地上權登記事件，本院於民國99年9 月23
日言詞辯論終結，判決如下：
    主      文
如附表所示被告應就其被繼承人鍾細妹於坐落苗栗縣三灣鄉○○
段第一一四之二地號土地，於民國三十八年間以三灣字第０００
四二八號收件，設定權利範圍九九點一七平方公尺，存續期間無
限期之地上權，辦理繼承登記後，將該地上權登記予以塗銷。
被告卯○○○、辰○○、溫龍輝應就其被繼承人溫阿乾於坐落苗
栗縣三灣鄉○○段第一一四之二地號土地，於民國三十八年間以
三灣字第０００二四九號收件，設定存續期間無限期之地上權，
辦理繼承登記後，將該地上權登記予以塗銷。
訴訟費用由原告負擔。
    事實及理由
一、被告經合法通知，均未於最後言詞辯論期日到場，核無民事
    訴訟法第386 條所列各款情形，爰依原告之聲請，由其一造
    辯論而為判決。
二、原告主張：坐落苗栗縣三灣鄉○○段第一一四之二地號土地
    （下稱系爭土地）為原告所有，訴外人鍾細妹於民國38年間
    就系爭土地以三灣字第000428號收件，設定權利範圍99.17
    平方公尺，存續期間無限期之地上權；另訴外人溫阿乾亦於
    38年間就系爭土地以三灣字第000249號收件，設定存續期間
    無限期之地上權。嗣鍾細妹、溫阿乾分別於59年1 月3 日、
    79年1 月27日死亡。鍾細妹所有之上開地上權應由如附表所
    示之被告繼承，另溫阿乾所有之上開地上權則應由被告卯○
    ○○、辰○○、溫龍輝繼承，然被告等人迄今均未就上開地
    上權辦理繼承登記。又系爭土地上目前已無任何鍾細妹及溫
    阿乾所留存之建物存在，故上開地上權存在之目的業已消滅
    ，而其存在對於原告所有權之行使有所妨礙，是原告於起訴
    後當庭為終止地上權契約之意思表示，並請本院將該日之言
    詞辯論筆錄送達予被告，以為終止之意思表示送達。另並依
    民法第833 條之1 規定，請求法院予以終止上開地上權。為
    此，爰請求如附表所示被告應就其被繼承人鍾細妹所設定之
    上開地上權辦理繼承登記；被告卯○○○、辰○○、溫龍輝
    應就被繼承人溫阿乾所設定之上開地上權辦理繼承登記，然
    後再均將上開地上權登記予以塗銷等語，並聲明如主文第1
    、2 項所示。
三、被告卯○○○、辰○○、溫龍輝雖未於最後言詞辯論期日到
    庭，惟據其等以前到庭所為之陳述則以：同意原告之請求。
    另其餘被告則均未於言詞辯論期日到場，亦未提出準備書狀
    作何聲明或陳述。
四、本院之判斷：
  (一)原告主張：其為系爭土地之所有人，鍾細妹於38年間就系爭
    土地以三灣字第000428號收件，設定權利範圍99.17 平方公
    尺，存續期間無限期之地上權；另溫阿乾亦於38年間就系爭
    土地以三灣字第000249號收件，設定存續期間無限期之地上
    權。嗣鍾細妹、溫阿乾分別於59年1 月3 日、79年1 月27日
    死亡。鍾細妹所有之上開地上權應由如附表所示之被告繼承
    ，另溫阿乾所有之上開地上權則應由被告卯○○○、辰○○
    、溫龍輝繼承，而被告等人迄今均未就上開地上權辦理繼承
    登記。另系爭土地上目前已無任何鍾細妹及溫阿乾所留存之
    建物存在之事實，業據原告提出土地登記謄本、鍾細妹、溫
    阿乾除戶謄本及繼承系統表、被告戶籍謄本等件為證，而被
    告除卯○○○、辰○○、溫龍輝外，其餘被告均已於相當時
    期受合法之通知，於言詞辯論期日均未到場，亦未提出準備
    書狀加以爭執，且被告卯○○○、辰○○、溫龍輝亦到庭表
    示同意原告之請求，堪信原告上開主張均為真實。
  (二)按地上權未定有期限者，存續期間逾二十年或地上權成立之
    目的已不存在時，法院得因當事人之請求，斟酌地上權成立
    之目的、建築物或工作物之種類、性質及利用狀況等情形，
    定其存續期間或終止其地上權，修正後民法第833 條之1 定
    有明文。次按地上權未定有存續期限者，正足以表示當事人
    不願受期限拘束之意，否則當事人必將於設定登記時，明確
    約定一定之期限，甚或明確約定為「永久存續」。經查，上
    開鍾細妹、溫阿乾所設定取得之地上權均未於設定登記時定
    有存續期間，已如前述，是揆諸上開說明，應認為上開地上
    權並未定有期限。又系爭土地上目前並無任何鍾細妹或溫阿
    乾所留存之建物存在，此有原告提出之現場照片兩張為證，
    且為到庭被告卯○○○、辰○○、溫龍輝所不爭執，足見上
    開地上權已無在供人使用。參以上開地上權並未約定任何地
    租，且設定迄今已存續達60年，倘任令其繼續存在，勢必將
    有礙於所有權人使用系爭土地，且有害於系爭土地之經濟價
    值。因此，本院認為原告請求本院予以終止上開地上權為有
    理由，應予以終止。
  (三)綜上所述，本件原地上權人鍾細妹、溫阿乾既已死亡，被告
    分別為渠等之法定繼承人，原告本於所有權人之地位，訴請
    本院予以終止地上權，並請求被告辦理繼承登記後，將前開
    地上權登記予以塗銷，為有理由，應予准許。
五、本件事證已臻明確，原告所提其餘證據及攻擊方法，經審酌
    後，核與本件判決結果不生影響，爰不一一論述，附此敘明
    。
六、本件原告雖然勝訴，惟其已當庭陳明願意負擔訴訟費用，依
    處分權主義，自無不可，因此本院依其陳明，為其負擔費用
    之諭知。
七、結論: 本件原告之訴為有理由，判決如主文。
中    華    民    國    99    年    10    月    7     日
                  民事庭法  官  王炳人
以上正本係照原本作成。
如對本判決上訴，須於判決送達後20日內向本院提出上訴狀。
如委任律師提起上訴者，應一併繳納上訴審裁判費。
                        書記官  尤旗樟
中    華    民    國    99    年    10    月    7     日
 附表
┌────┬──────────────────────┐
│        │                                            │
│被繼承人│繼承人即被告                                │
├────┼──────────────────────┤
│鍾細妹  │Ａ○○、亥○○○、未○○、黃○○、戌○○、鍾│
│        │月琴、午○○、己○○○、地○○、酉○○、鍾清│
│        │雲、宙○○、宇○○、天○○、寅○○、丁○○、│
│        │子○○、癸○○、壬○○、丑○○、Ｂ○○○、林│
│        │曾秀菊、庚○○、辛○○、巳○○○            │
└────┴──────────────────────┘

司法院資訊處製作；財團法人民間司法改革基金會備份。
